臺灣新北地方法院刑事判決
110年度金訴字第760號
公  訴  人  臺灣新北地方檢察署檢察官
被      告  謝易霖

                    籍設新北市○○區○○路0段0號0樓（新北○○○○○○○○）

上列被告因違反洗錢防制法等案件，經檢察官提起公訴（110年
度偵字第22799號），本院判決如下：
  　主　文
謝易霖幫助犯洗錢防制法第十四條第一項之洗錢罪，處有期徒刑
參月，併科罰金新臺幣貳萬元，罰金如易服勞役，以新臺幣壹仟
元折算壹日。
    事　實
一、謝易霖可預見他人無正當理由收取金融帳戶之存摺、提款卡
    及密碼，依一般社會生活之通常經驗，此金融帳戶恐淪為詐
    欺等財產犯罪之工具，且可預見將自己帳戶及提款卡、密碼
    提供予他人使用，可能幫助掩飾或隱匿他人因犯罪所得財物
    ，致使被害人及警方追查無門，卻仍不違背其本意，基於幫
    助詐欺取財及幫助洗錢之不確定故意，於民國109年12月3日
    至同年月25日間某時，在不詳地點，將其所申辦之玉山銀行
    帳號0000000000000號帳戶（下稱玉山銀行帳戶）提款卡及
    密碼，提供予某姓名不詳之成年人。嗣該姓名不詳之成年人
    及所屬詐欺集團取得上開帳戶後，即共同意圖為自己不法所
    有，基於詐欺取財、洗錢之犯意聯絡，於同年月23日，先透
    過探探交友軟體結識張家豪，再以LINE通訊軟體暱稱「ㄚ瑄
    」、「David Lee」向張家豪佯稱：有友人在做投資，可共
    同操作金流投資獲利，日後可開酒吧云云，致張家豪陷於錯
    誤，依指示於附表所示時間，將附表所示款項，匯入謝易霖
    之上開玉山銀行帳戶內，旋遭不詳之詐欺集團成員提領，藉
    以製造金流斷點，而掩飾或隱匿犯罪所得之去向及所在。
二、案經張家豪訴由新北市政府警察局新莊分局報告臺灣新北地
    方檢察署檢察官偵查起訴。
　　理　由
一、證據能力部分：
　㈠按被告以外之人於審判外之言詞或書面陳述，除法律有規定
    者外，不得作為證據；又被告以外之人於審判外之陳述，雖
    不符同法第159條之1至第159條之4之規定，而經當事人於審
    判程序同意作為證據，法院審酌該言詞陳述或書面陳述作成
    時之情況，認為適當者，亦得為證據；而當事人、代理人或
    辯護人於法院調查證據時，知有第159條第1項不得為證據之
    情形，而未於言詞辯論終結前聲明異議者，視為有前項之同
    意，刑事訴訟法第159條第1項、第159條之5分別定有明文。
    查本判決所引用被告謝易霖以外之人於審判外所為陳述，雖
    均屬傳聞證據，然本件當事人對於本判決下列所引用之供述
    證據，於本院準備程序中表示同意有證據能力，且迄至言詞
    辯論終結前亦未聲明異議，本院審酌該等具有傳聞證據性質
    之證據製作時之情況，尚無違法不當及證明力明顯過低之瑕
    疵，應無不宜作為證據之情事，認以之作為本案之證據，應
    屬適當，依刑事訴訟法第159條之5之規定，認該等證據資料
    均有證據能力。
　㈡至於本判決所引用之非供述證據部分，與本案待證事實均有
    關連性，亦無證據證明係實施刑事訴訟程序之公務員以不法
    方式所取得，依刑事訴訟法第158條之4之反面解釋，當有證
    據能力，復於本院審理時，提示並告以要旨，使當事人充分
    表示意見，自得為證據使用。
二、認定事實所憑之證據及理由：
　㈠訊據被告固坦承上開帳戶為其申辦之事實，惟矢口否認有何
    幫助詐欺取財或幫助洗錢之犯行，辯稱：我沒有提供帳戶提
    款卡給別人，我在109年12月3日有去補辦提款卡，提款卡都
    在我身上，我沒有交給別人，我不知道為什麼會有人拿我的
    提款卡去領錢云云。經查：
　⒈被告曾於109年12月2日以電話方式掛失其上開玉山銀行帳戶
    存摺、提款卡，嗣於翌（3）日前往玉山銀行補辦上開帳戶
    之提款卡，又某姓名不詳之成年人及所屬詐欺集團共同意圖
    為自己不法所有，基於詐欺取財、洗錢之犯意聯絡，於同年
    月23日，先透過探探交友軟體結識告訴人張家豪，再以LINE
    通訊軟體暱稱「ㄚ瑄」、「David Lee」向告訴人佯稱：有友
    人在做投資，可共同操作金流投資獲利，日後可開酒吧云云
    ，致告訴人陷於錯誤，依指示於附表所示時間，將附表所示
    款項，匯入被告上開玉山銀行帳戶內，旋遭不詳之詐欺集團
    成員提領等情，業據被告於本院審理中坦承不諱（見本院卷
    第301頁），核與證人即告訴人於警詢中之證述情節相符（
    見偵卷第12-13、16-17、18-19、265-266頁），復有玉山銀
    行集中管理部110年3月24日玉山個（集）字第1100007869號
    函所附客戶基本資料、帳號0000000000000號交易明細、玉
    山銀行集中管理部110年9月3日玉山個（集）字第110007587
    4號函暨被告掛失資料、告訴人提出之保障合約書、LINE通
    訊軟體對話紀錄擷圖、交易紀錄擷圖、通話紀錄擷圖、玉山
    銀行集中管理部111年5月24日玉山個（集）字第1110066419
    號函暨被告掛失金融卡、存摺、IP登入位置紀錄、約定事項
    暨事故申請書、晶片金融卡暨網銀申請書、電子銀行事故資
    料查詢各1份在卷可參（見偵卷第23-24頁反面、第40、47-4
    8、54、138-196、233-235頁反面，本院卷第229-243頁），
    是此部分事實，首堪認定。
　⒉被告雖以前詞置辯，惟查：
　⑴詐欺人士為避免警方自帳戶來源回溯追查出真正身分，乃以
    他人帳戶供作詐得款項出入之帳戶，此為詐欺正犯需利用他
    人帳戶之原因，相應於此，詐欺正犯亦會擔心如使用他人帳
    戶，因帳戶持有人非其本身，則所詐得款項將遭不知情之帳
    戶持有人提領，或不知情帳戶持有人逕自掛失以凍結帳戶之
    使用，甚或知情之帳戶持有人以辦理補發存摺、變更印鑑、
    密碼之方式，將帳戶內存款提領一空，致其費盡周章所詐得
    之款項化為烏有，則詐欺正犯所使用之帳戶，必須為其所能
    控制之帳戶，始能確保詐得款項。申言之，詐欺正犯絕不可
    能使用他人遺失之提款卡、密碼之帳戶或非經他人同意使用
    之提款卡、密碼之帳戶供作詐得款項匯入之帳戶，以免除遭
    真正帳戶持有人提領或掛失之風險。
　⑵被告於偵訊中先供稱：我的提款卡是跟存摺放在一起，後來
    在12月間提款卡遺失，詳細時間我忘記了，本案這幾筆款項
    不是我提領的，我也不知道是誰去領的，我不知道別人怎麼
    有辦法提領，我把玉山銀行的卡掛遺失之後，就沒有用玉山
    銀行的卡等語（見偵卷第210頁），其於本院準備程序中復
    供稱：我在109年12月2日曾經打電話掛失我的存摺和提款卡
    ，因為我搬家，後來發現玉山銀行的提款卡不見，我有去補
    辦，補辦之後又再度遺失，但我沒有把提款卡密碼告訴給別
    人，我不知道為什麼別人可以提領等語（見本院卷第203-20
    4頁），其於本院審理中又改稱：我的網路銀行有被盜用，
    我要登入時發現沒辦法登入，具體時間我忘記了，我有在10
    9年12月3日補辦玉山銀行提款卡，我確定提款卡都還在我身
    上，我不知道為什麼別人有辦法使用我的提款卡等語（見本
    院卷第303頁），觀諸被告前開歷次供述，對於其所申辦之
    上開玉山銀行帳戶遺失時間、補辦後是否再度遺失等節，陳
    述前後不一，難謂無疑。
　⑶再者，欲使用存摺、提款卡領取款項者，須於金融機構所設
    置之自動櫃員機上依指令操作，並輸入正確之密碼，方可順
    利領得款項，若非經帳戶所有人同意、授權並告知提款卡密
    碼，以現今磁條或晶片提款卡至少4位或6位以上密碼（每位
    由0至9，應至少有0000至9999或000000至999999等不同之組
    合）之設計，單純持有提款卡之人，欲隨機輸入正確號碼而
    成功領取款項之機率，微乎其微，是被告辯稱其並未將上開
    提款卡及密碼交付他人云云，顯然不合常理；又就取得上開
    帳戶之詐騙集團成員而言，該詐騙集團既有意利用上開帳戶
    作為詐騙之工具，為確認帳戶可供使用、提領，通常亦不會
    使用單純遺失之帳戶，以免款項存入後無法領取，是被告應
    知悉且允許該詐騙集團成員使用上開玉山銀行帳戶之提款卡
    。
　⒊綜上，被告上開所辯，僅係事後卸責之詞，不足採信。被告
    確有將其申設之上開玉山銀行帳戶提款卡及密碼提供他人使
    用乙節，應堪認定。
　㈡按刑法上故意，分直接故意（確定故意）與間接故意（不確
    定故意），行為人對於構成犯罪事實，預見其發生而其發生
    並不違背其本意者，為間接故意。又不確定故意與有認識的
    過失區別，在於二者對構成犯罪事實，雖均預見其能發生，
    但前者對其發生，並不違背其本意，後者則確信其不發生。
    而幫助犯之成立，以行為人主觀上認識被幫助者，正欲從事
    犯罪或係正在從事犯罪，且該犯罪有既遂可能，而其行為足
    以幫助他人實現構成要件者，即具有幫助故意，並不以行為
    人確知被幫助者，係犯何罪名為必要。參以一般人向金融機
    構開設帳戶，並無任何法令之限制，只須提出身分證、印章
    即可辦理開戶申請，此亦為眾所週知之事實，而近年來利用
    人頭帳戶以行詐欺取財之事時有所聞，報章雜誌及新聞均多
    所宣導，是避免此等專屬性甚高之金融機構帳戶被不法行為
    人利用為詐財之工具，應係一般生活認知所易於體察之常識
    ，則茍見他人不自己申請開立帳戶，反係蒐集不特定人之帳
    戶使用，衡情應當可預見收集之帳戶乃可能被利用為與財產
    有關之犯罪工具。被告將上開帳戶資料交付予不詳詐欺人員
    ，顯係有意提供該等帳戶予該詐欺人員使用，且就該詐欺人
    員將持其上開帳戶施行詐欺而使被害人匯款至其帳戶之結果
    ，而藉此掩飾犯罪所得之真正去向之結果應有所認識，且毫
    不在意，被告主觀上自具有容任該結果發生亦不違背其本意
    之幫助詐欺取財與掩飾詐欺所得去向之洗錢之不確定故意甚
    明。
　㈢綜上所述，本件事證明確，被告上開犯行堪以認定，應依法
    論科。　　　　
三、論罪科刑：
　㈠按刑法上之幫助犯，係對於犯罪與正犯有共同之認識，而以
    幫助之意思，對於正犯資以助力，未參與實行犯罪之行為者
    而言。又洗錢防制法所稱洗錢，指下列行為：二、掩飾或隱
    匿特定犯罪所得之本質、來源、去向、所在、所有權、處分
    權或其他權益者，洗錢防制法第2條第2款定有明文。而前揭
    規定所稱之掩飾、隱匿行為，目的在遮掩、粉飾、隱藏、切
    斷特定犯罪所得與特定犯罪間之關聯性，是此類洗錢行為須
    與欲掩飾、隱匿之特定犯罪所得間具有物理上接觸關係（事
    實接觸關係）。而提供金融帳戶提款卡及密碼供他人使用，
    嗣後被害人雖匯入款項，然此時之金流仍屬透明易查，在形
    式上無從合法化其所得來源，未造成金流斷點，尚不能達到
    掩飾或隱匿特定犯罪所得之來源、去向及所在之作用，須待
    款項遭提領後，始產生掩飾、隱匿之結果。故而，行為人提
    供金融帳戶提款卡及密碼，若無參與後續之提款行為，即非
    洗錢防制法第2條第2款所指洗錢行為，無從成立一般洗錢罪
    之直接正犯；然如行為人主觀上認識該帳戶可能作為收受及
    提領特定犯罪所得使用，他人提領後即產生遮斷資金流動軌
    跡以逃避國家追訴、處罰之效果，仍基於幫助之犯意而提供
    ，則應論以幫助犯同法第14條第1項之一般洗錢罪（最高法
    院108年度台上大字第3101號刑事大法庭裁定意旨參照）。
    查被告將其所申辦上開玉山銀行帳戶之提款卡及密碼提供予
    他人，雖非直接實行詐欺取財、掩飾、隱匿詐欺犯罪所得之
    去向及所在之構成要件行為，惟已對本案詐欺集團成員遂行
    詐欺取財、掩飾、隱匿詐欺犯罪所得之去向及所在資以助力
    ，有利詐欺取財及洗錢之實行，是被告應屬幫助犯詐欺取財
    罪、幫助犯一般洗錢罪。核被告所為，係犯刑法第30條第1
    項前段、第339條第1項之幫助詐欺取財、刑法第30條第1項
    前段、洗錢防制法第2條第2款、第14條第1項之幫助一般洗
    錢罪。
　㈡被告上開犯行，係以一行為同時觸犯所犯幫助詐欺取財罪及
    幫助洗錢罪等二罪名，為想像競合犯，應依刑法第55條之規
    定，從較重之幫助洗錢罪處斷。被告係對詐欺及一般洗錢之
    正犯資以助力而未參與其犯罪行為之實行，屬幫助犯，爰依
    刑法第30條第2項規定，減輕其刑。
　㈢爰以行為人之責任為基礎，審酌被告應有相當之智識能力可
    判斷如將所有之上開帳戶提款卡及密碼交付予他人，他人將
    有用以為詐欺犯行之高度可能，卻仍提供上開帳戶供詐欺集
    團充為詐欺犯罪之用，助長詐欺集團犯罪之橫行，並協助掩
    飾犯罪贓款去向，增加國家查緝犯罪及被害人等尋求救濟之
    困難，危害社會秩序穩定及正常交易安全，造成被害人受有
    金錢損失，所為實不足取；又考量被告犯後矢口否認犯行，
    犯後態度難認有悔意；兼衡被告前有違反毒品危害防制條例
    之前科紀錄，此有臺灣高等法院被告前案紀錄表1份在卷可
    查（本院卷第247-248頁）；並斟酌其犯罪之動機、目的、
    手段、提供帳戶數量、告訴人所受之損害，及其自述專科肄
    業、從事業務工作、經濟狀況小康等一切情狀（見本院卷第
    303頁），量處如主文所示之刑，並就罰金刑部分，參酌上
    開各情，諭知如主文所示之易服勞役之折算標準。
四、退併辦部分：
　㈠臺灣新北地方檢察署檢察官110年度偵字第24967號併辦意旨
    略以：被告可預見若將金融機構帳戶之提款卡與密碼提供他
    人使用，可能因此提供不法詐騙份子用以詐使他人將款項匯
    入後，再加以提領之用，因而幫助他人從事詐欺取財犯罪及
    製造金流斷點，且縱令發生亦不違背其本意，竟基於幫助他
    人詐欺取財及幫助洗錢之不確定故意，於109年12月1日前某
    時，在不詳地點，將其所申辦玉山銀行帳戶之提款卡及密碼
    提供不詳詐騙集團成員。嗣上開集團取得上開帳戶相關物品
    暨資料後，即共同意圖為自己不法之所有，基於三人以上詐
    欺、冒用公務員名義詐欺取財、洗錢之犯意聯絡，為下列犯
    行，由該集團成員於同年11月23日13時，冒充警察、黃立維
    檢察官等公務員，撥打電話聯絡告訴人曾秀珠，對告訴人曾
    秀珠謊稱其涉及刑案，須匯款至指定帳戶以監管云云，使告
    訴人曾秀珠陷於錯誤，依指示同年12月1日14時23分許匯款3
    2萬元至上開玉山銀行帳戶，旋遭轉帳一空，詐欺集團成員
    於告訴人曾秀珠匯款後，再指示告訴人曾秀珠前往便利商店
    收取詐騙集團成員預先於不詳時、地所偽造載有告訴人曾秀
    珠姓名、檢察官黃立維、蓋有公印文1枚之偽造公文書「台
    北地檢署監管科收據」1紙傳真予告訴人曾秀珠，以取信告
    訴人曾秀珠，足以生損害於告訴人曾秀珠及臺灣臺北地方檢
    察署對於公文書製作管理之正確性及公信力等語。因認被告
    所為，係涉犯刑法第30條第1項前段、第339條第1項之幫助
    詐欺取財及洗錢防制法第14條第1項之幫助洗錢罪嫌，並認
    上開案件與本案經起訴部分之被告交付上開玉山銀行提款卡
    及密碼之行為，屬想像競合犯之裁判上一罪關係，爰移送本
    院併予審理等語。
　㈡另臺灣南投地方檢察署檢察官111年度偵緝字第107號併辦意
    旨略以：被告知悉個人在金融機構帳戶之金融卡及密碼等帳戶
    資料，係供自己使用之重要理財工具，亦係個人身分、財產之
    表徵，且可預見如將自己帳戶資料提供他人使用，極可能供
    詐欺犯罪者用以收受詐欺取財犯罪所得，或用以掩飾、隱匿
    詐欺取財犯罪所得來源，或使詐欺犯罪者逃避刑事追訴，而
    移轉或變更詐欺犯罪所得，亦可能遭不詳詐騙集團用以作為詐
    騙被害人以收取贓款之工具，竟仍不違背其本意，基於幫助
    加重詐欺及幫助洗錢之不確定故意，於109年11月18日前某時
    ，以不詳方式提供其所申辦玉山商業銀行三重分行帳號0000
    000000000號帳戶資料予真實姓名年籍不詳之詐欺集團成員
    ，嗣該詐欺集團取得本件帳戶資料後，即共同意圖為自己不法
    之所有，基於加重詐欺取財、洗錢之犯意聯絡，推由詐欺集
    團中某成員，於109年11月18日9時許撥打電話予告訴人黃清
    和，佯為新北市政府警察局張國志警官、臺北地方檢察署監
    察科檢察官，稱：國泰世華商業銀行人員向伊報稱黃清和證
    件遭冒用，需監管帳戶，代為保管告訴人黃清和之款項等語
    ，致告訴人黃清和陷於錯誤，依該詐騙集團成員指示，於附
    表所示時間、地點匯款附表所示金額至本件帳戶中，並旋即
    遭詐欺集團成員提領一空，嗣經告訴人黃清和發覺有異報警，
    始循線查悉上情。因認被告所為，係涉犯刑法第30條第1項
    前段、第339條第1項之幫助詐欺取財及洗錢防制法第14條第
    1項之幫助洗錢罪嫌，並認上開案件與本案經起訴部分之被
    告交付上開玉山銀行提款卡及密碼之行為，屬裁判上一罪關
    係，爰移送本院併予審理等語。
　㈢經查，上開移送併辦意旨固分別認被告於109年12月1日前某
    時許、同年11月18日前某時許，將上開玉山銀行帳戶資料交
    付他人使用，然上開移送併辦意旨所載之犯罪事實，與本案
    犯罪時間均有所間隔，詐欺方式亦有所差異；且被告就上開
    移送併辦部分均為否認之陳述，並辯稱其上開玉山銀行網路
    銀行帳號密碼係經他人盜用等語（見南投地檢偵緝107卷第4
    -6頁，本院卷第203-204、301-303頁），況被告曾於同年12
    月2日掛失其上開玉山銀行帳戶存摺、提款卡，嗣後始為本
    案犯行等事實，業經本院認定如前，自難認上開移送併辦部
    分與本院前揭論罪科刑部分有想像競合之裁判上一罪關係，
    本院自無從併予審理，應退由檢察官另行處理。
據上論斷，應依第299條第1項前段（依刑事判決精簡原則，僅記
載程序法條），判決如主文。
本案經檢察官王江濱提起公訴，檢察官陳姵伊到庭執行職務。
中　　華　　民　　國　　111 　年　　7 　　月　　28　　日
                  刑事第十八庭  審判長法　官　詹蕙嘉
　　　　　　　　　
　　　　　　　　　　　　　　　　　　　法　官　劉容妤
　　　　　　　　　
　　　　　　　　　　　　　　　　　　　法　官　劉明潔
以上正本證明與原本無異。
如不服本判決應於收受判決後20日內向本院提出上訴書狀，並應
敘述具體理由；其未敘述上訴理由者，應於上訴期間屆滿後20日
內向本院補提理由書（均須按他造當事人之人數附繕本）「切勿
逕送上級法院」。
                                　　　書記官　連思斐
中　　華　　民　　國　　111 　年　　7 　　月　　28　　日
附錄本案論罪科刑法條全文：
中華民國刑法第339條（普通詐欺罪）
意圖為自己或第三人不法之所有，以詐術使人將本人或第三人之
物交付者，處5年以下有期徒刑、拘役或科或併科50萬元以下罰
金。
以前項方法得財產上不法之利益或使第三人得之者，亦同。
前二項之未遂犯罰之。
洗錢防制法第14條
有第二條各款所列洗錢行為者，處7年以下有期徒刑，併科新臺
幣5百萬元以下罰金。
前項之未遂犯罰之。
前二項情形，不得科以超過其特定犯罪所定最重本刑之刑。
洗錢防制法第2條
本法所稱洗錢，指下列行為：
一、意圖掩飾或隱匿特定犯罪所得來源，或使他人逃避刑事追訴
    ，而移轉或變更特定犯罪所得。
二、掩飾或隱匿特定犯罪所得之本質、來源、去向、所在、所有
    權、處分權或其他權益者。
三、收受、持有或使用他人之特定犯罪所得。
附表：
編號 匯款時間（民國） 匯款金額（新臺幣） 1 109年12月25日15時14分57秒 5萬元 2 109年12月25日15時16分47秒 5萬元